【裁判字號】    94,上訴,1885
【裁判日期】    950329
【裁判案由】    強盜
【裁判全文】
臺灣高等法院臺中分院刑事判決        94年度上訴字第1885號
上  訴  人  臺灣臺中地方法院檢察署檢察官
被      告  戊○○
                    （
選任辯護人  歐東洋  律師
被      告  甲○○
                    （另案臺灣臺中監獄臺中分監執行中）
指定辯護人  本院公設辯護人  子○○
上列上訴人因強盜案件，不服臺灣臺中地方法院94年度訴字第69
9號，中華民國94年6月28日第一審判決（起訴案號：臺灣臺中地
方法院檢察署93年度偵字第22123號） ，提起上訴，本院判決如
下：
    主  文
上訴駁回。
    事  實
一、戊○○於民國九十三年十二月二十三日上午，在其住處樓下
    以電話聯絡友人甲○○騎乘機車前來搭載，二人一同前往甲○○所經營位於臺中縣豐原市○○路上之檳榔攤，戊○○於
    甲○○巡視檳榔攤結束騎車離去後，竟意圖為自己不法之所
    有，於當日上午九時許，持其所有客觀上足以傷害人之生命
    、身體，可供兇器使用之刀子一把，進入乙○○所經營位於
    臺中縣豐原市○○路九十號之「儷都超商」內（與甲○○所
    經營之檳榔攤相隔一間），喝令乙○○將錢拿出來，見乙○○無反應，即逕行走進櫃檯收銀機前，將前開可供兇器使用
    之刀子抵住乙○○腰部之強暴方式，再次喝令乙○○將錢拿
    出來，致使乙○○不能抗拒，而開啟收銀機，戊○○即自行
    將收銀機內之新臺幣（下同）一千七百元搶走；戊○○得手
    後，隨即逃離現場，乙○○立即追出並大喊搶劫，適有該區
    員警蔡榮雄巡邏經過該處，乙○○即攔下警車並向員警報案
    ，員警隨即自後追躡戊○○，嗣於當日九時零五分許，在臺
    中縣豐原市○○路十四巷底將其逮捕，並扣得戊○○所有供
    作案使用之安全帽一頂、口罩一個及刀子一把等物，及於戊○○口袋內搜出贓款一千七百元。
二、案經乙○○訴由臺中縣警察局豐原分局報告臺灣臺中地方法
    院檢察署檢察官偵查起訴。
    理  由
甲、下列證人張美靜等人之警詢、偵訊證述（詳后）固屬被告以
    外人於審判外之陳述，然本案當事人、辯護人於本院調查證
    據時，就此證據能力問題並未聲明異議，依刑事訴訟法第一
    百五十九條之五第二項規定，視為有同條第一項之同意，自
    得為證據，合先明。
乙、得心證之理由：
壹、上訴人即被告戊○○部分：
一、訊據被告戊○○固坦承於前揭時地強盜得手經警捕獲情事，
    惟矢口否認有何不法犯行，辯稱伊係故意為入獄戒毒始犯此
    強盜行為，實無強盜故意，並係自首云云，然查被告已於九
    十四年一月十九日偵訊及原審法院審理時坦承強盜犯行不諱
    ，核與告訴人乙○○於警詢及原審法院審理時所指述遭強盜
    之情節相符，復有「儷都超商」監視錄影機所拍攝被告戊○○行搶畫面之翻拍照片、扣案證物照片共五張及贓證物領據
    保管單等在卷可稽（見九十三年度偵字第二二一二三號卷第
    三十九頁至第四十一頁、第二十三頁），被告於原審法院堅
    稱伊除本案儷都超商搶案外，別無其餘強盜犯行，顯深知保
    護本身權益，如確僅係為入獄戒毒，並無強盜意圖，何以於
    前歷次訊問、審理，竟無隻字片語提及此動機，如真有戒毒
    決心，衡情至多數周即可達成，亦非必定須借助戒毒場所或
    藥物，豈有人肯為此虛耗數年光陰於監獄中，況如真為達入
    獄戒毒之目的，強盜得手應係停留於超商內等候警員到場逮
    捕之，然經本院勘驗現場錄影，被告得手後，卻未為任何逗
    留，旋即轉身欲走出超商，並在超商門口與一名男子錯身而
    過，有本院勘驗筆錄足稽，並有證人乙○○於原審之證述可
    參（詳後述理由貳三(3)），是該男子自係發現被告行搶遂追
    逐被告，被告並非因遭追打始欲離開超商，所述入獄戒毒云
    云，顯屬無稽荒謬之至，端無可採，被告又稱伊係自首云云
    ，然刑法第六十二條之自首係指「對於未發覺之罪自首而受
    裁判者」言，如係已遭警方發覺，縱有自白犯行，亦不得邀
    此寬典，本案被告係遭警追捕時逃入死巷而被捕，有被告及
    辯護人所不爭執之現場圖附本院卷第四十二頁可參（此警製
    現場圖依刑事訴訟法第一百五十九條四規定，得為證據），
    被告於原審供承「我跑出來，躲在巷子裏的花盆後，並將該
    刀子放在花盆內，我看到警察來追，自知無法逃走，就自行
    出來讓警察抓」，顯係逃至無路可逃，始不得不束手就捕，
    而證人乙○○警訊亦陳述「我一路追逐歹徒到中陽路時，剛
    好有一輛巡邏車經過，我於是攔車報警，警方與我一起追緝
    到中陽路十四巷底時，該歹徒見無路可逃時立即蹲在路邊花
    盆並將匕首插入盆內，被警查獲」，既係經證人報警指述，
    始遭警員追躡於後而逮捕之，警員對被告犯行自已知悉，縱
    被告現身就逮甚或供承犯行，亦無自首可言，此外，被告犯
    行並有刀械一把及被告戊○○做案當天配戴供遮掩面目使用
    之安全帽一頂、口罩一個等物扣案可證，足徵被告戊○○之
    自白與事實相符，本案事證明確，被告戊○○犯行至堪認定
    ，應予依法論科。
二、被告戊○○意圖為自己不法之所有，配戴其所有之安全帽、
    口罩，並持客觀上足以對人之生命、身體、安全構成威脅，
    具有危險性，堪供為兇器使用之刀子一把，進入「儷都超商
    」，以刀子抵住被害人乙○○命交出財物，致使被害人不能
    抗拒，而強取「儷都超商」內之財物得手，核其所為，係犯
    刑法第三百三十條第一項（第三百二十一條第一項第三款）
    之攜帶兇器強盜罪，原審以被告犯罪事證明確，並審酌被告
    正值青壯之年，竟不思上進，光天化日下持刀械強盜弱女子
    ，嚴重影響社會安寧，惟犯罪後坦承犯行，態度良好，且未
    以暴力手段，傷害被害人，造成被害人身體之傷害，僅有財
    產之損害等一切情狀，判處被告有期徒刑七年五月，及就扣
    案安全帽一頂、口罩一個及刀子一把，依據刑法第三十八條
    第一項第二款規定宣告沒收，暨就其餘被告被訴強盜部分說
    明不成罪之理由（詳后），認事用法均無違誤（惟原審判決
    據上論斷文應增列刑法第三百二十一條第一項第三款，俾明
    悉被告犯行加重事由），量刑亦稱妥適，被告上訴意旨稱伊
    無強盜犯意云云，檢察官上訴意旨認被告另涉其他強盜犯行
    云云均無理由，應予駁回，又被告於本院固稱伊於警訊有遭
    刑求云云，然本院原即未以被告警訊自白作為認定被告有罪
    事實之依據，以本案其他事證（詳上述理由）已至足認定被
    告犯行，是就此節並無再由本院調查之必要，被告又稱證人
    乙○○於原審曾證述「有點懷疑他（指被告）是否真的要搶
    劫」，是稱被告係為入監戒毒，而具狀聲請訊問證人乙○○
    、警員蔡榮雄及其父丁○○云云（於本院辯護期日則未再主
    張為此等調查），然本案事證至屬明確，證人乙○○上揭「
    有點懷疑他（指被告）是否真的要搶劫」，無非係證人見有
    人於白日行搶，在驚駭狀況下之一時之認知或錯覺，被告確
    係持刀強盜，其真正動機存於被告心中，並非證人於遭行搶
    時是時所能目見或耳聞，自不能以證人於是時一時之認知即
    遽為有利被告之認定，被告又係遭追入死巷始不得不束手就
    捕，此亦屬灼然，亦無就此明確情節再訊問警員之必要，被
    告身染吸毒惡習，已有前科紀錄在卷，無從以被告身染此惡
    習即認係為戒毒而行搶，被告戊○○父親如知悉被告有戒毒
    之意，應會安排合宜之戒毒醫療處所，豈會容許或坐視被告
    竟以犯強盜重罪方式為之，是亦無再就此訊問其父親之必要
    ，均併明。
三、公訴意旨另以：被告戊○○與被告甲○○（另為駁回檢察官
    上訴之諭知，理由詳如下貳、無罪部分所述）二人共同基於
    意圖為自己不法所有之概括犯意，連續於九十三年十一月下
    旬某日晚上八時許，分別持客觀上可供凶器使用之西瓜刀，
    侵入告訴人丙○○位於臺中縣豐原市○○路三十一巷八十二
    號住宅（侵入住宅部分未據告訴），喝令丙○○交付財物，
    致使丙○○不能抗拒，而交付被告二人現金共九百元及手機
    一支；復於同年十二月十一日下午五時四十分許，侵入告訴
    人庚○○位於臺中縣豐原市○○○路○段一七八號住宅（侵
    入住宅部分未據告訴），由被告甲○○手持刀械，喝令庚○○交付財物，致使庚○○不能抗拒，而交付被告二人現金八
    千元；又於同年十二月二十日晚上八時四十五分許，在告訴
    人癸○○所經營位於臺中縣豐原市○○路二四○巷三十二號
    「圓全超商」內，由被告甲○○手持刀械，喝令癸○○交付
    財物，致使癸○○不能抗拒，而交付被告戊○○、甲○○現
    金四千元，因認被告戊○○此部分亦涉有刑法第三百三十條
    第一項之攜帶兇器強盜罪嫌云云。惟按犯罪事實應依證據認
    定之，無證據不得認定犯罪事實；又不能證明被告犯罪者，
    應諭知無罪之判決，刑事訴訟法第一百五十四條第二項、第
    三百零一條第一項前段分別定有明文。次按認定犯罪事實所
    憑之證據，無論係直接證據或間接證據，其為訴訟上之證明
    ，須於通常一般之人均不致有所懷疑，而得確信其為真實之
    程度者，始得據為有罪之認定，倘其證明尚未達到此一程度
    ，而有合理之懷疑存在，復無其他調查途徑可尋，法院即應
    為無罪之判決，最高法院著有七十六年臺上字第四九八六號
    判例可資參考，本件公訴人認被告戊○○此部份涉有強盜罪
    嫌，無非係以被告戊○○於警詢所為之供述及告訴人丙○○
    、庚○○、癸○○等人於警詢中所為之指述為其論據。訊據
    被告戊○○堅決否認有何公訴人所指上開強盜犯行，並以伊
    只有作儷都超商那一件，且是伊一個人去犯案，其餘三件伊
    沒有做。當時伊在豐原分局翁子派出所未正式作筆錄時，員
    警問伊做幾件，伊說一件，員警認為不可能，就打伊肚子，
    並說等伊到豐原分局刑事組，就知道。伊覺得很害怕，後來
    被帶到豐原分局刑事組時，又被警員帶到裡面打，伊還是表
    示只作一件，但因被打得受不了，才說做四件，筆錄的內容
    是警員誘導伊做的，因伊沒有強盜其餘三件，所以不知道如
    何敘述作案經過。另雖所有之告訴人在警局都有指認過伊本
    人，但除了儷都超商外，其他犯案時間，即自九十三年七月
    底至同年十二月，伊都住在臺中市○區○○路一九六號岳母
    家戒毒，同年十二月初返回臺中縣豐原市○○路住處，每天
    早上八點都與父親一起去臺中縣豐原市○○路一八八號，在
    父親經營的中餐料理店工作，做到晚上七點，因伊當時有施
    用毒品，所以爸媽都看緊伊不讓伊獨自離開等語。經查：
  (1)按被告之自白，非出於強暴、脅迫、利誘、詐欺、疲勞訊問
    、違法羈押或其他不正之方法，且與事實相符者，得為證據
    ，又按被告陳述其自白係出於不正之方法者，應先於其他事
    證而為調查，該自白如係經檢察官提出者，法院應命檢察官
    就自白之出於自由意志，指出證明方法，刑事訴訟法第一百
    五十六條第一、三項定有明文。換言之，檢察官應就自白任
    意性之爭執負舉證責任。又被告供認犯罪之自白，如係出於
    前揭不正方法，取得該項自白之偵訊人員，因有負擔行政或
    刑事責任之虞，是以非可僅憑負責偵訊被告之人員已證述未
    以不正方法取供，即認被告刑求之抗辯係屬無稽（參考最高
    法院九十二年度台上字第九七○號判決意旨）。查被告戊○○於九十三年十二月二十三日上午九時五分許，為臺中縣警
    察局豐原分局翁子派出所員警在臺中縣豐原市○○路十四巷
    底當場查獲後，先於該日上午十一時五十分許，由翁子派出
    所員警製作第一次警詢筆錄，隨即將被告戊○○及第一次警
    詢筆錄一同送至臺中縣警察局豐原分局刑事組，由該分局刑
    事組員警於同日十七時二十八分許，製作第二次警詢筆錄，
    而被告戊○○於第一次之警詢筆錄，僅坦承於當日與被告甲○○共同持上開刀械強盜告訴人乙○○財物之犯行，第二次
    在豐原分局刑事組所為之警詢筆錄，除坦承前開犯行外，另
    自白與被告甲○○共同於九十三年十一月底某日、同年十二
    月十一日、十二月二十日持刀強盜告訴人丙○○、壬○○、
    庚○○、己○○○及癸○○等人之財物等情，有被告戊○○
    之前述二次警詢筆錄附卷可稽（見九十三年度偵字第二二一
    二三號卷第十三頁至第十四頁、第十八頁至第十九頁），惟
    被告戊○○自同日檢察官偵訊時起至原審院審理之歷次供述
    中，即一再對第二次於臺中縣警察局豐原分局警詢筆錄中所
    為強盜告訴人丙○○、壬○○、庚○○、己○○○及癸○○
    等人財物之自白提出刑求之抗辯，則被告戊○○該部分之自
    白是否出於自由意志，即非無研求餘地，檢察官雖於原審法
    院審理時，聲請傳訊證人即豐原分局翁子派出所員警蔡榮雄
    ，及證人蔡孟儒即前任職於豐原分局刑事組員警到庭以證明
    被告於警詢中之自白確係具有任意性，而證人蔡孟儒雖於原
    審法院九十四年五月三十一日審理時證述：「（問：戊○○
    在豐原分局刑事組供述說他犯下好幾件持刀強盜案時，戊○○有無受到威脅利誘？）我們沒有必要威脅利誘他，因該案
    不是我們查獲的。」等語（見原審卷第二二二頁），然如上
    開說明，證人蔡孟儒係取得被告戊○○第二次警詢筆錄之偵
    訊人員，因其有擔負行政或刑事責任之虞，自非可僅憑證人
    蔡孟儒證述未以不正方法取供，遽認被告戊○○刑求之抗辯
    係屬無稽。況證人蔡孟儒於原審法院審理時另證稱：「（問
    ：戊○○為何說他犯了好多件持刀強盜案？）在豐原分局轄
    區內有好幾件持刀強盜超商案，戊○○在豐原分局翁子派出
    所被查獲當初供出他與另一人持刀強盜超商多次。」、「（
    問：戊○○在豐原分局翁子派出所，是在何情形下供出他與
    另一人持刀強盜超商多次？）當初戊○○被豐原分局翁子派
    出所查獲時，很緊張，我們先問他與何人共犯、還共犯幾件
    ，他就主動向我們說出來．．．。」等語（見原審卷第二二
    ○頁），核與證人蔡榮雄於原審法院九十四年四月二十六日
    審理時所證述：「（問：在豐原分局翁子派出所筆錄過程中
    ，戊○○有無提到有關除了被逮捕之案外，另犯他案？）他
    只有承認被逮捕的那一件。」等語不符（見原審卷第一○九
    頁），從而亦難認被告戊○○於被豐原分局翁子派出所查獲
    當時，確有主動供出另持刀強盜丙○○、壬○○、庚○○、
    己○○○及癸○○等人財物之犯行，準此，證人蔡孟儒之上
    開證詞，既無法佐證被告戊○○刑求之抗辯係屬無稽，而檢
    察官又未能提出其他證據證明被告戊○○於九十二年十二月
    二十三日在臺中縣警察局豐原分局刑事組所製作之第二次警
    詢筆錄之自白確係出於自由意志，是本院無從認定被告戊○○該次警詢自白確係具任意性，自應認定該次警詢自白不具
    證據能力，合先敘明。
  (2)次查，證人丙○○雖於警詢指稱：九十三年十一月底遭強盜
    時，伊與壬○○均有看到歹徒之長相等語，並當場指認被告
    戊○○、甲○○即係強盜其等財物之人（見九十三年度偵字
    第二二一二三號卷第二十六頁），於原審法院審理時則係證
    稱：九十三年十一月下旬某日晚上，壬○○到伊家坐，有一
    個少年說要找王先生，壬○○才打開鐵門，有兩人就進入屋
    內，叫伊等進入房間，面向衣櫃，其中一個人搜伊的身體，
    拿到九百元，並將伊的手機（大霸）拿走，後來伊到分局拿
    回來了，另一個人搜壬○○的身體，搜到一百元，押壬○○
    的那個人有拿水果刀，該二個人都戴全罩式的安全帽，二個
    人的前面塑膠罩有放下來，但其中那個沒拿刀的人的塑膠罩
    比較透明，伊可以看清他的面貌。另外一人看不清楚面貌。
    伊只能指認戊○○，戊○○沒有拿刀，以前戊○○沒有戴眼
    鏡，伊是憑印象指認等語（見原審卷第一二六頁至第一三○
    頁），而證人壬○○於原審法院審理時亦指稱：九十三年十
    一月底某日的晚上八點多左右，有兩個年約四十多歲的人騎
    機車問伊有無姓王的人，當伊打開小門，他們就進到屋內，
    一人拿刀抵住伊後腰部，另一人押丙○○，他們都是戴全罩
    式的安全帽，其中一人將罩子放下，另一人則沒有放下，伊
    只能指認沒有放下罩子的人，現場指認就是戊○○，因為他
    比較高瘦，而且戴眼鏡，另一人暗暗的，沒有辦法看清面貌
    ，在豐原分局刑事組是警察拿手機出來要伊等指認，伊不知
    道警員是從何處取出該手機，戊○○當天是押伊等語（見原
    審卷第一三一至第一三四頁），綜上證人丙○○、壬○○之
    證言，可知其二人雖均指認被告戊○○即係九十三年十一月
    下旬某日強盜證人二人財物之人，然對於被告戊○○是否有
    戴眼鏡、有無持刀及被告戊○○究係押住證人壬○○或丙○○之人等情，二人所證均不相符，已非無瑕疵。且證人丙○○於原審審理時亦陳稱：警察在做筆錄時有問被作筆錄的人
    ，向伊搶了什麼東西，該人說九百元與手機，並當場從他身
    上拿出該手機還給伊。伊是因手機從戊○○身上取出，伊才
    指認他。剛才當庭指認戊○○，是因在豐原分局刑事組已指
    認過戊○○等語（見原審卷第一二七頁至第一二九頁），然
    此為被告戊○○所否認，並辯稱：手機不是從伊身上拿出來
    等語，且參酌證人壬○○於原審上開所證，並未證稱丙○○
    被搶之手機係當場自被告戊○○身上取出，而證人孫光如即
    被告戊○○之繼母亦於原審審理時證稱：當天伊去豐原分局
    翁子派出所時，戊○○身上所有的東西都被取出放在桌上，
    當時伊有搜他身體，沒有手機等語（見原審卷第一四一頁）
    。另經原審法院函詢臺中縣警察局豐原分局，丙○○之手機
    如何取得？發還該手機是否有製作贓物認領保管單等事項，
    該分局函覆以：經本分局詢問被害人丙○○，本案並無發還
    行動電話等語，並檢附九十四年四月二十八日丙○○之警詢
    筆錄一份為證，有該局九十四年五月四日豐警刑字第○九四
    ○○二四三一四號函附卷可佐（見原審卷第一八二頁至第一
    八五頁），從而證人丙○○於九十三年十二月二十三日在臺
    中縣警察局豐原分局指認被告當天，其被搶之手機既非自被
    告戊○○身上取出而發還，則證人丙○○上開指證，是否確
    實，誠屬有疑，而難採信。況被告戊○○自九十三年七月二
    十七日起至同年十二月初，係居住在其岳母陳阿梅位於臺中
    市○○街一九六號家中，且因被告剛戒毒，其岳母均會對其
    出入狀況特別注意，而被告戊○○因對當地環境不熟悉，外
    出均會告知其岳母，且大都在二、三十分鐘內即返回等情，
    業經證人陳阿梅於原審法院審理時到庭證述無訛（見原審卷
    第一五八頁至第一六○頁），則被告戊○○有無可能於居住
    其岳母家中之期間，外出至丙○○位於臺中縣豐原市○○路
    三十一巷八十二號住處犯案，亦非無疑，從而被告戊○○上
    開所辯：丙○○之手機不是從伊身上拿出來，且其他犯案時
    間，因伊當時有施用毒品，所以爸媽都看緊伊不讓伊獨自離
    開等語，尚非無據，而足採信。
  (3)又證人庚○○雖於警詢時當場指認被告戊○○，即係於九十
    三年十二月十一日在其位於臺中縣豐原市○○○路○段一七
    八號住處，強盜其與其妻子己○○○財物之人（見九十三年
    度偵字第二二一二三號卷第二十八頁），惟當天強盜證人庚○○、己○○○之歹徒二人，均有戴口罩，且證人己○○○
    遭搶當時正在撿地上的東西，歹徒進來後即將其壓住而面朝
    下，因而庚○○、己○○○二人均無法看清楚兩名歹徒之面
    貌，且渠等二人不曾見過庭上之被告戊○○、甲○○，而搶
    庚○○的人身高差不多六尺高，均比被告二人站的時候都高
    等情，業經證人庚○○、己○○○於原審法院九十四年三月
    八日準備程序及同年五月三十一日審理時到庭證述在卷（見
    原審卷第五十六頁、第二二八頁至第二三二頁），且證人庚○○於原審法院九十四年五月三十一日審理時更證稱：伊在
    豐原分局翁子派出所時，是指認歹徒持的刀與扣案的刀相似
    ，歹徒的面貌伊無法指認，伊並沒有指認歹徒是戊○○及甲○○，他們作案時矇面，根本無法看清面貌等語（見原審卷
    第二三○頁），是證人庚○○既未在警詢中指認被告戊○○
    ，則公訴人以證人庚○○於警詢中之指述，遽認被告戊○○
    有為上開強盜犯行，自屬無據。
  (4)至證人癸○○雖於警詢時當場指認被告戊○○、甲○○，係
    於九十三年十二月二十日進入其所經營之「圓全超商」內強
    盜其財物之人（見九十三年度偵字第二二一二三號卷第三十
    四頁），惟查，證人癸○○所經營之「圓全超商」共被搶兩
    次，時間分別為九十二年十月、十一月間，及九十三年十二
    月二十日，第一次只有一個人，該歹徒戴口罩及半罩式安全
    帽，故證人癸○○無法看清楚其面貌，第二次被搶時則有兩
    個歹徒，都是戴半罩式安全帽，沒有戴口罩，且證人癸○○
    去豐原分局作過兩次筆錄，第一次係指認被告戊○○及甲○○，第二次係指認另一組人，後來「儷都超商」被搶後，報
    紙有刊出被告戊○○的照片，因被告戊○○有戴半罩式安全
    帽及口罩，故覺得輪廓很像第一次搶伊的歹徒等情，業據證
    人癸○○於原審法院審理時證述在卷（見原審卷第一三七頁
    至第一三九頁），則依證人癸○○上開所證，被告戊○○應
    係於九十二年十、十一月間，第一次強盜其財物之人，且該
    次之歹徒僅有一人，已與其於警訊中所指述被告戊○○、甲○○二人共同於九十三年十二月二十日強盜其所經營之「圓
    全超商」等情不符，則證人癸○○上開於警詢中之指述已屬
    有誤；況證人癸○○既證稱：該第一次行搶之歹徒有戴半罩
    式安全帽及口罩，其無法看清該歹徒之面貌等語，則其僅依
    該歹徒之輪廓與被告戊○○配戴半罩式安全帽及口罩後之輪
    廓相似，即指認被告戊○○係於九十二年十月、十一月間強
    盜其財物之人，亦難認確實屬實。準此，公訴人以告訴人癸○○上開警詢中有誤之指述，遽認被告戊○○有為上開強盜
    犯行，亦屬無據。
  (5)綜上所述，被告戊○○於九十二年十二月二十三日，在臺中
    縣警局豐原分局刑事組所製作之警詢筆錄中所為有關強盜丙○○、壬○○、庚○○、己○○○及癸○○等人財物部分之
    自白既不具證據能力，且依丙○○、壬○○、庚○○、己○○○及癸○○上開於原審之證述，均不足證明被告戊○○有
    為上開強盜犯行。此外，復查無其他積極之證據足資證明被
    告戊○○確有公訴人所指犯此部分之上開強盜犯行，不能
    證明被告戊○○有此部分之犯罪事實，揆諸前揭說明，自應
    諭知無罪之判決，惟公訴意旨認此部分與前揭經本院認定有
    罪之部分有連續犯之裁判上一罪關係，爰不另為無罪之諭知
    。
貳、無罪部分（即被告甲○○部分）
一、公訴意旨略以：被告甲○○與被告戊○○二人共同基於意圖
    為自己不法所有之概括犯意，連續於九十三年十一月下旬某
    日晚上八時許，分別持客觀上可供凶器使用之西瓜刀，侵入
    告訴人丙○○位於臺中縣豐原市○○路三十一巷八十二號住
    宅（侵入住宅部分未據告訴），喝令丙○○交付財物，致使
    丙○○不能抗拒，而交付被告二人現金九百元及手機一支；
    復於同年十二月十一日下午五時四十分許，侵入告訴人庚○○位於臺中縣豐原市○○○路○段一七八號住宅（侵入住宅
    部分未據告訴），由被告甲○○手持刀械，喝令庚○○交付
    財物，致使庚○○不能抗拒，而交付被告二人現金八千元；
    又於同年十二月二十日晚上八時四十五分許，在癸○○所經
    營位於臺中縣豐原市○○路二四○巷三十二號「圓全超商」
    內，由被告甲○○手持刀械，喝令告訴人癸○○交付財物，
    致使癸○○不能抗拒，而交付被告二人現金四千元；嗣於同
    年十二月二十三日早上九時許，由被告甲○○騎乘機車把風
    接應，而由被告戊○○手持刀械進入告訴人乙○○所經營位
    於臺中縣豐原市○○路九十號「儷都超商」內，喝令乙○○
    交付財物，致使乙○○不能抗拒，而交付被告戊○○一千七
    百元，因認被告甲○○涉有刑法第三百三十條第一項之攜帶
    兇器強盜罪嫌云云。
二、按犯罪事實應依證據認定之，無證據不得認定犯罪事實；又
    不能證明被告犯罪者，應諭知無罪之判決，刑事訴訟法第一
    百五十四條第二項、第三百零一條第一項前段分別定有明文
    。次按所謂認定犯罪事實之證據，係指足以認定被告確有犯
    罪行為之積極證據而言，該項證據自須適合於被告犯罪事實
    之認定，始得採為斷罪之資料；又事實之認定，應憑證據，
    如未能發現相當確實證據，或證據不足以證明，自不能以推
    測或擬制之方法，以為裁判之基礎，最高法院二十九年上字
    第三一○五號、四十年臺上字第八六號判例著有明文。又被
    害人之陳述如無瑕疵，且就其他方面調查又與事實相符，固
    足採為科刑之基礎，倘其陳述尚有瑕疵，而在未究明前，遽
    採為論罪科刑之根據，即難認為適法。另認定犯罪事實所憑
    之證據，雖不以直接證據為限，間接證據亦包括在內；然而
    無論直接或間接證據，其為訴訟上之證明，須於通常一般之
    人均不致有所懷疑，而得確信其為真實之程度者，始得據為
    有罪之認定，倘其證明尚未達到此一程度，而有合理之懷疑
    存在時，事實審法院復已就其心證上理由予以闡述，敘明其
    如何無從為有罪之確信，因而為無罪之判決，尚不得任意指
    為違法（最高法院七十六年台上字第四九八六號判例意旨參
    照）。
三、公訴人認被告甲○○涉有連續強盜罪嫌，無非以被告戊○○
    於警詢所為之供述，及告訴人丙○○、庚○○、癸○○及乙○○等人於警詢中所為之指述為其論據。訊據被告甲○○固
    坦承於九十三年十二月二十三日當天上午，搭載戊○○至其
    所經營位於儷都超商旁之檳榔攤乙情，惟堅詞否認有何與被
    告戊○○共同連續強盜之犯行，並以被告戊○○住伊家斜對
    面，九十三年十二月二十三日當天早上打電話給伊，告訴伊
    身體不舒服，問伊有無錢幫忙，伊說沒錢，戊○○便問伊要
    去那裡，伊說要去檳榔攤看一下，戊○○就叫伊載他去檳榔
    攤，戊○○下車後伊就走了，伊並不知道他到何處去，伊係
    好意載戊○○去檳榔攤，伊沒有接應戊○○，另其他三件伊
    都不在場，九十三年十二月二十日當天因有人欠朋友的錢，
    約伊當天要轉交這筆款項，當天伊沒有去幫忙收，但是伊有
    叫朋友張志豪過去債務人處收錢，當天晚上八點半張志豪有
    告訴伊說他去收款沒有收到，張志豪也有到伊母親位於臺中
    縣豐原市○○街三五巷十五弄七號家中坐了將近四十分左右
    ，後來張志豪自己離開，伊仍留在那裡，另同年月十日伊家
    因拜拜有請客，當天伊有喝酒，隔天睡很晚才起來，所以不
    可能犯案等語為辯，經查：
  (1)被告戊○○雖於九十三年十二月二十三日第一次警詢、同日
    偵訊、原審法院審理檢察官聲請羈押之訊問及同年月二十九
    日檢察官偵訊時，均供稱九十三年十二月二十三日上午持上
    開刀械強盜告訴人張靜美之儷都超商，係與被告甲○○共同
    犯案的，且係被告甲○○提議，由其進入行搶，被告甲○○
    在外把風，作案所用之刀械，亦係被告甲○○所提供的等情
    （見九十三年度偵字第二二一二三號卷第十三頁背面至第十
    四頁、五十頁、第六十二頁、九十三年聲羈字第九八八號卷
    第四頁、第五頁），且於九十三年十二月二十三日第二次、
    第三次警詢時更供述稱其所犯四起持刀強盜案件，均係與被
    告甲○○一同犯下的等語（同上偵查卷第十八頁至第十九頁
    、九十三年度聲監字第七三○號卷第十一頁），惟被告戊○○自九十四年一月十九日偵訊時起即否認被告甲○○有於九
    十三年十二月二十三日一同至儷都超商強盜等語（同上偵查
    卷第八十頁），且至原審法院九十四年二月二十二日訊問，
    及同年四月二十六日、五月三十一日審理時更明確供稱：伊
    進去豐原分局翁子派出所時，就被銬在訊問室外面，當時好
    像有豐原分局刑事組的警員問伊作幾件，伊說只作一件，他
    就打伊肚子一下，並告訴伊，等一下去豐原分局刑事組作筆
    錄就知道。當時很害怕，所以警察問伊犯「儷都超商」那案
    時，伊原先說只有伊一個人做，裡面有警員說不可能，表示
    如不供出共犯，送刑事組時伊就知道了，才說還有一個甲○○是共犯等語（見原審卷第二十七頁、第一一一頁至第一一
    二頁），則被告戊○○上開於警詢、偵訊及原審法院審理檢
    察官聲請羈押之訊問時所供：九十三年十二月二十三日上午
    持上開刀械強盜告訴人張靜美之儷都超商，係與被告甲○○
    共同去做的，且係被告甲○○所提議，由伊進入行搶，被告
    甲○○在外把風，作案所用之刀械亦係被告甲○○所提供等
    情是否屬實，已非無疑。況被告戊○○自九十三年十二月二
    十三日檢察官偵訊時起，即否認其有強盜告訴人丙○○、壬○○、庚○○、己○○○及癸○○等人財物之犯行，已如前
    述，則被告戊○○於九十三年十二月二十三日第二次、第三
    次警詢時所供其所犯四起持刀強盜案件，均係與被告甲○○
    一同犯下的等情，亦非無疑。
  (2)又經本院勘驗儷都超商現場錄影，被告戊○○進入超商及離
    開超商均係一人，並未見任何人接應，偵查卷第四十一頁下
    圖之超商外機車僅係恰巧經過而遭攝入，並非接應等侯之機
    車，有本院審判及準備程序勘驗筆錄可參，自本案全部卷證
    觀之，亦未見被告甲○○在外把風接應之確切事證，被告甲○○如係在外駕車等候接應，衡情亦應係在通衢大道等候俾
    得及時載被告戊○○逃逸，然被告戊○○最後卻係在死巷內
    經警捕獲，是亦無事證證明被告甲○○係在超商外或其他地
    點等候接應。
  (3)次查，證人乙○○於警詢時僅證稱：九十三年十二月二十三
    日九時二分左右，有一名男子進入其所經營之儷都超商強盜
    財物，而其發現時只有歹徒（即被告戊○○）一人等情（見
    九十三年度偵字第二二一二三號卷第二十一頁），並未指認
    被告甲○○有參與該次強盜犯行，則公訴人以告訴人乙○○
    於警詢中之指述，遽認被告甲○○有與被告戊○○共同強盜
    其財物乙情，已屬有誤。且參以證人乙○○所經營之儷都超
    商係位在十字路口旁，只有一個出入口，當天發生搶案時，
    被告甲○○並沒有在店內，且乙○○亦未發現店外有機車來
    回在查看，被告戊○○行搶後，乙○○有追出去，當時只看
    到被告戊○○一人，乙○○跟一個客人一直追，直到被告戊○○被逮捕時均沒有離開乙○○的視線，當時被告戊○○一
    直死命的跑，沒有東張西望，也沒有看到他有要搭交通工具
    的感覺等情，業據證人乙○○於原審法院審理時到庭證述無
    訛（見原審卷第一三六頁至第一三七頁），則依證人乙○○
    上開所證，亦難認被告甲○○有何在外騎乘機車把風接應之
    情事，從而被告甲○○上開所辯：伊僅搭載被告戊○○去伊
    的檳榔攤，並不知道被告戊○○到何處去，伊沒有接應被告
    戊○○等語，應堪採信。
  (4)又證人丙○○雖於警訊時指稱：九十三年十一月底遭強盜時
    ，其與壬○○均有看到歹徒之長相等語，並當場指認被告戊○○、甲○○即係強盜其等財物之人（見偵查卷第二十六頁
    ），惟證人丙○○於原審法院九十四年四月二十六日審理時
    則係證稱：其中一名歹徒安全帽不透明，只看到眼睛，沒辦
    法指認，去警局時叫伊指認二人，但伊只指認戊○○，另一
    人無法指認等語（見原審卷第一三○頁），而證人壬○○於
    原審法院審理時亦證稱：伊只能指認沒有放下罩子的人，現
    場指認就是戊○○，另一人暗暗的，沒有辦法看清面貌等語
    （見原審卷第一三二頁），則證人丙○○、壬○○既均無法
    指認被告甲○○有強盜渠等財物之犯行，尚難僅以證人丙○○於警詢中所為之指述，遽為不利被告甲○○之認定。
  (5)再查，證人庚○○雖於警詢時以相片指認被告甲○○即係於
    九十三年十二月十一日，在其位於臺中縣豐原市○○○路○
    段一七八號住處，強盜其與妻子己○○○財物之人（見九十
    三年偵字第二二一二三號卷第二十八頁），惟當天強盜證人
    庚○○、己○○○之歹徒二人，均有戴口罩，且證人己○○○遭搶當時正在撿地上的東西，歹徒進來後即將其壓住而面
    朝下，因而庚○○、己○○○二人均無法看清楚兩名歹徒之
    面貌，而渠等二人不曾見過庭上之被告二人，且搶庚○○的
    人身高差不多六尺高，均比被告二人站的時候都高等情，業
    經證人庚○○、己○○○於原審法院九十四年三月八日準備
    程序及同年五月三十一日審理時到庭證述在卷（見原審卷第
    五十六頁、第二二八頁至第二三二頁），且證人庚○○於原
    審法院九十四年五月三十一日審理時更證述：伊在豐原分局
    翁子派出所時，是指認歹徒持的刀與扣案的刀相似，歹徒的
    面貌伊無法指認，伊並沒有指認歹徒是戊○○及甲○○，他
    們作案時矇面，根本無法看清面貌等語（見原審卷第二三○
    頁），是公訴人以上開證人庚○○於警詢中之指述，遽認被
    告甲○○有為上開強盜犯行，亦嫌無據。
  (6)證人癸○○雖於警詢時指認被告甲○○、戊○○二人，共同
    於九十三年十二月二十日晚上二十時四十五分許，強盜其所
    經營之「圓全超商」之財物（見偵查卷第三十三頁、第三十
    四頁），惟查，證人癸○○所經營之「圓全超商」共被搶兩
    次，時間分別為九十二年十月、十一月間，及九十三年十二
    月二十日，第一次只有一個人來，且該歹徒戴半罩式安全帽
    、戴口罩，所以面貌看不清楚，第二次被搶時有兩個歹徒，
    癸○○去豐原分局刑事組作過兩次筆錄，第一次是指認被告
    戊○○及甲○○，第二次是指認另一組人。後來癸○○看報
    紙，覺得第一次被搶的歹徒是被告戊○○，第二次是另一組
    人。癸○○於九十三年十二月二十三日到豐原分局刑事組指
    認被告甲○○，是因警員打電話說抓到歹徒，歹徒也承認，
    要伊去作筆錄，伊會指認他，是因聽說歹徒已經承認，伊與
    歹徒又不相識，事實上印象也模糊了，心想歹徒若未犯案也
    不會承認，所以就指認了，當時癸○○是指認照片等情，業
    據證人癸○○於原審法院九十四年四月二十六日審理時到庭
    證述無訛（見原審卷第一三八頁至第一四○頁），從而證人
    癸○○於警詢中之指述顯屬有誤。況證人張志豪於原審法院
    審理時亦到庭證述：九十三年十二月二十日當天有替甲○○
    去討債，當天最後一次是在豐原市○○街附近甲○○住家，
    與甲○○碰面談了一個多小時，九點多離開等語（見原審卷
    第一六四頁至第一六六頁），則被告甲○○自無從於上開時
    間強盜告訴人癸○○之財物無訛。
  (7)綜上所述，被告戊○○前後不一之供述，顯有瑕疵，已不足
    作為不利於被告甲○○之證據，且依告訴人丙○○、壬○○
    、庚○○、己○○○、癸○○及乙○○於原審法院之證述，
    亦無法認定被告甲○○有何與被告戊○○共同攜帶兇器強盜
    之犯行。此外，復查無其他積極證據足資證明被告甲○○有
    何公訴人所指之強盜犯行，既不能證明被告甲○○犯罪，揆
    諸前開法條及判例意旨，原審為被告甲○○無罪之諭知尚無
    違誤，檢察官上訴並無理由，應予駁回。
據上論結，應依刑事訴訟法第三百六十八條，判決如主文。
本案經檢察官辛○○到庭執行職務。
中    華    民    國    95    年    3     月    29    日
              刑事第五庭  審判長法  官  袁  從  楨
                                法  官  郭  同  奇
                                法  官  姚  勳  昌
上列正本證明與原本無異。
如不服本判決應於收受送達後十日內向本院提出上訴書狀，其未
敘述上訴之理由者並得於提起上訴後十日內向本院補提理由書（
均須按他造當事人之人數附繕本）。
                                書記官  洪  麗  華
中    華    民    國    95    年    3     月    30    日
中華民國刑法第330條：
犯強盜罪而有第三百二十一條第一項各款情形之一者，處七年以
上有期徒刑。
前項之未遂犯罰之。
                                                      Ｒ


司法院資訊處製作；財團法人民間司法改革基金會備份。
